臺灣高等法院刑事判決　　　　　　　　　九十一年度交上易字第一四九號
　　上　訴　人
　　即　被　告　乙○○
右上訴人，因過失傷害案件，不服臺灣台北地方法院，八十九年度交易字第三六八號
，中華民國九十一年四月四日第一審判決（聲請簡易判決處刑案號：臺灣台北地方法
院檢察署八十九年偵字第一四六三九號）提起上訴，本院判決如左：
    主      文
原判決撤銷。
乙○○因過失傷害人，處拘役伍拾日，如易科罰金以佰元折算壹日。
    事      實
一、乙○○於民國八十九年三月二十三日十四時十分許，駕駛其Ｑ七－六二九八號自
    用小客車，沿台北市○○○路○段十一巷，由東往西方向行駛，途經同市○○街
    十六巷交岔路口時，本應注意汽車行駛時，駕駛人應遵守道路交通標誌，並且應
    注意車前之狀況，隨時採取必要之安全措施，且按當時情形，並無不能注意之情
    事，竟疏未注意，遵守路口所設「停車再開」之交通標誌，未停車觀察，即貿然
    穿越該交岔路口，致其自用小客車前保險桿右側撞及沿同市○○街十六巷由北往
    南行駛，亦未遵守路口所設「停車再開」之交通標誌，未停車觀察之甲○所騎乘
    之ＣＣＷ－六九０號機車左側車身，甲○人車倒地，受有左腳踝挫傷併多處擦傷
    ，、左足跟骨骨折、左膝內側半月板軟骨前端脫臼之傷害等傷害。乙○○於肇事
    後，犯罪未被發覺前，當場向前往現場處理之警員承認肇事，自首而接受裁判。
二、案經被害人甲○訴請臺灣台北地方法院檢察署檢察官聲請簡易判決處刑，臺灣台
    北地方法院簡易庭認不宜適用簡易判決處刑，改依通常程序審理。
    理      由
一、訊之上訴人即被告乙○○固坦承於上開時、地，駕駛汽車與告訴人甲○所騎乘之
    機車發生碰撞等情不諱，核與告訴人指訴相同，並有道路交通事故調查報告表及
    現場相片等附卷可資佐證，被告雖矢口否認有何過失之情形，辯稱：伊所行駛之
    台北市○○○路○段十一巷，相較於告訴人所行經之同市○○街十六巷而言，係
    屬幹道，告訴人行經上揭文昌街十六巷與敦化南路二段十一巷之交岔路口，應禮
    讓幹道車先行，又台北市○○○路○段十一巷以南之文昌街十六巷係南往北之單
    行道，因此告訴人由台北市○○○路○段十一巷以北之文昌街十六巷由北往南直
    行欲穿越台北市○○○路○段十一巷，應屬逆向行駛，被告信賴用路人能遵守交
    通規則，其無法注意告訴人逆向駛出，應無過失可言云云。
二、經查：
  (一)按台北市區道路系統分類，所稱幹線道路系統，包括主要道路、高速道路及園林
    道路，係供直達交通使用為主，而所謂次要道路系統，則包括次要道路及巷道，
    主要係供兩旁人車出入之用，此觀台北市市區道路工程設計標準第二條規定自明
    ，可見以巷道而言，即無幹道可言。本件車禍發生地點係在台北市○○街十六巷
    與同市○○○路○段十一巷交岔路口，已經原審法院履勘現場查明，並製有勘驗
    筆錄一份在卷，足見被告所辯伊係在幹道行駛，告訴人應讓伊優先通行一節，核
    無可採。
  (二)台北市○○街十六巷與同市○○○路○段十一巷交岔路口，於肇事當時各設有八
    角形「停車再開」之標誌一面，業據原審現場勘驗及函查台北市交通管制工程處
    屬實，有上開勘驗筆錄與照片及台北市交通管制工程處九十年九月六日北市交工
    規字第九０六二三五九六００號函附卷可憑。而依道路交通標誌標線號誌設置規
    則第五十八條第一項規定，所謂停車再開標誌「遵１」，係用以告示車輛駕駛人
    ，必須停車觀察，認為安全時，方得再開；又按汽車行駛時，駕駛人應遵守道路
    交通標誌、應注意車前狀況，並隨時採取必要之安全措施，道路交通安全規則第
    九十條、第九十四條第三項分別定有明文。本案告訴人與被告所駕駛車輛之撞擊
    點，分別為自小客車右前側車頭保險桿及機車左側車身，此據證人即員警洪源煙
    證述明確，復有交通事故補充資料表及車禍事故照片附卷可稽，顯見告訴人所駕
    駛機車之車身已駛抵上揭肇事之地點，且徵之道路交通事故調查報告表、道路交
    通事故調查表各欄項目明細內容，足見當時天候晴朗、光線良好，依被告當時行
    駛之路線，應無不能注意之情事，竟疏未注意於交岔路口遵守「停車再開」之交
    通標誌，未停車觀察，又未減速慢行並隨時注意車前狀況，致發現由告訴人所駕
    駛，已駛抵路口之機車時，閃煞不及，直接撞擊機車，使告訴人倒地受有傷害，
    其過失應堪認定。縱然告訴人亦同未遵守「停車再開」之交通標誌，未停車觀察
    即貿然行車，與有過失，仍不能解免被告應負之過失責任。
  (三)台北市○○街十六巷係自同市○○○路○段十一巷以南始屬南向北之單向道，本
    件告訴人行駛之車道並無單向道之設置，至於該路段上左轉指向標誌，並非台北
 市交通管制工程處所繪製，有台北市交通管制工程處九十年九月六日北市交工規
    字第九０六二三五九六００號函附卷可證，足見告訴人並無逆向行駛之情，被告
    指稱告訴人逆向行駛一節，亦無可採。
  (四)事實上，告訴人所駕駛之機車遭撞擊後，車輛斜放在敦化南路二段十一巷東往西
    之車道上，前輪距路邊三公尺、後輪距路邊三點五公尺、機車把手壓在車道分隔
    線上，有上開道路交通事故調查表可稽。顯見，告訴人車行至敦化南路二段十一
    巷東向西車道接近分隔線，即遭被告所駕駛之自用小客車撞擊，足證本件車禍之
    發生，應與告訴人是否要穿越敦化南路二段十一巷逆向進入文昌街十六巷無涉，
    此亦據證人即台北市政府警察局交通大隊員警謝財聚證述明確，從而被告主張伊
    應受信賴原則之保護云云，實無可採。
  (五)此外，告訴人所受傷勢，復有財團法人國泰綜合醫院及台北市立陽明醫院出具之
    診斷證明書各一份附卷可徵。
  (六)綜合上述，被告既有過失，且與告訴人受傷間具有相當因果關係，其犯行自可認
    定。
三、被告雖坦陳伊係貿易公司之業務人員，經常駕車拜訪客戶等語，但否認以駕車為
    其主要業務或附帶業務，可見被告之所以駕車，不過為代步而已，尚非直接以駕
    車作為其職業之項目或內容，亦非以車載運其職業有關之貨物，而符合以駕車為
    附帶（隨）業務之情形，是被告所為，核應成立刑法第二百八十四條第一項前段
    之（普通）過失傷害罪。公訴人認係犯同條第二項前段之業務過失傷害罪，尚嫌
    未洽，其起訴法條應予變更。被告於犯罪未經發覺前向到場處理之警員自首而接
    受裁判，有警員製作之被告自首調查報告表一份在卷可憑，應依法減輕其刑。
四、原審予以論罪科刑，固非無見，惟原判決(一)既認被告係在巷道中行駛，竟又認屬
    幹道車，即有誤會。(二)未認定被告有未遵守「停車再開」之交通標誌之違規情形
    ，尚欠周妥。(三)既在理由中說明告訴人亦有未遵守「停車再開」之交通標誌違規
    情事，於事實欄中則未記載，致事實與理由不相配合，亦有未當。(四)認被告係犯
    業務過失傷害罪，而非普通過失傷害罪，核有未洽。被告否認犯罪，雖無可取，
    而其指摘原審適用法律不當，提起上訴，應認有理由，應由本院將原判決予以撤
    銷改判。爰審酌被告就本件事故之過失程度、告訴人所受之傷害、被告肇事後之
    態度，且尚未與告訴人和解及其他一切情狀，量處如主文所示之刑，又刑法第四
    十一條規定，已於被告行為後修正（九十年一月十日公布修正，同年月十二日生
    效、施行），比較新、舊法之結果，新法對於被告較有利，自應適用修正後第四
    十一條第一項前段，諭知易科罰金之折算標準。
據上論斷，應依刑事訴訟法第三百六十九條第一項前段、第三百六十四條、第二百九
十九條第一項前段、第三百條，刑法第二條第一項前段、第二百八十四條第一項前段
、第六十二條前段、第四十一條第一項前段，罰金罰鍰提高標準條例第一條前段、第
二條，判決如主文。
本案經檢察官陳明光到庭執行職務。
中      華      民      國    九十一    年      六      月     十九     日
                              臺灣高等法院刑事第十四庭
                                  審判長法  官  陳  祐  輔
                                        法  官  陳  國  文
                                        法  官  洪  昌  宏
右正本證明與原本無異。
不得上訴。
                                        書記官  廖  月  女
中      華      民      國    九十一    年      六      月    二十一    日
附錄：本案論罪科刑法條全文
刑法第二百八十四條
因過失傷害人者，處六月以下有期徒刑、拘役或五百元以下罰金。致重傷者，處一年
以下有期徒刑、拘役或五百元下罰金。
從事業務之人，因業務之過失傷害人者，處一年以下有期徒刑、拘役或一千元以下罰
金。致重傷者，處三年以下有期徒刑、拘役或二千元以下罰金。
